【裁判字號】    97,上更(一),21
【裁判日期】    970305
【裁判案由】    殺人未遂
【裁判全文】
臺灣高等法院高雄分院刑事判決      97年度上更(一)字第21號
上  訴  人  臺灣高雄地方法院檢察署檢察官
上  訴  人
即  被  告  甲○
選任辯護人  康進益律師
上列上訴人因被告殺人未遂案件，不服臺灣高雄地方法院94年度
訴字第2523號中華民國95年3 月22日第一審判決（起訴案號：臺
灣高雄地方法院檢察署94年度偵字第6083號），提起上訴，本院
判決如下：
     主  文
上訴駁回。
     事  實
一、甲○與乙○○（其父為楊吉弘）係鄰居關係。緣甲○常在其
    位於高雄市○○區○○路203 巷82號住處前焚燒金紙，致焚
    燒後之灰燼飄至乙○○住處（位於高雄市○○區○○路203
    巷84號），且常飲酒後，在其住處前大聲喧嘩，因而屢遭楊
    吉弘規勸，惟甲○均置之不理，致雙方心生嫌隙。嗣於民國
    94年2 月12日凌晨零時許，甲○於飲酒後，其血液中酒精濃
    度已達183MG/DL（換算成呼氣後酒精濃度為0 點915MG/L ）
    ，已有認知受損之情形，而達精神耗弱之程度，竟仍手持其
    所有尖刀1 把，至上開乙○○住處大門前敲門，乙○○誤以
    為係其妹妹返家，上前將其住處鐵門開啟而不及防備之際，
    甲○基於殺人之故意，以右手持上開尖刀朝乙○○左胸部猛
    刺1 刀，並欲再刺第2 刀時，乙○○因痛知悉其已受傷，立
    即以雙手阻擋，並握住甲○之雙手往外推（期間乙○○向甲
    ○稱：我已經受傷，你刀子放下，不要再刺我了等語，惟甲
    ○仍手持尖刀），乙○○將甲○推往其住處對面馬路上後，
    將甲○推倒在地，並以雙手壓制甲○所持尖刀之右手，致乙
    ○○因而受有左側胸壁切割傷4 乘3 公分，深至肌肉層、右
    手第五指1 公分長切割傷、左側背部鈍傷等傷害。嗣警方據
    報趕至現場處理，甲○聽聞有警笛聲，立即將手握之尖刀丟
    往自小客車下方，並為警逮捕。嗣警方在自小客車下方扣得
    甲○所有且為犯罪使用之尖刀1 把，而乙○○經送醫急救，
    始倖免於死。
二、案經乙○○訴由高雄市政府警察局楠梓分局報告台灣高雄地
    方法院檢察署檢察官偵查起訴。
     理  由
一、訊據上訴人即被告甲○矢口否認有何上開殺人未遂之犯行，
    辯稱：伊當天有飲酒，伊不知道發生何事云云，惟查：
(一)、被告於上揭時、地飲酒後，持尖刀1 把，朝告訴人左胸部猛
    刺1 刀，嗣再刺第2 刀時，告訴人為防再被刺中，即用雙手
    抓住被告之雙手，致其右手小指被割傷，並將被告推往門外
    並予壓制在地，被告之父親楊吉弘見狀即向警方報案，並幫
    告訴人壓住被告，待警方到現場時，被告聽到警笛聲，即將
    該把尖刀往旁邊汽車底下丟，告訴人並受有上述傷勢等情，
    業據告訴人於原審證述明確 (見原審卷第65至70頁)， 核與
    目擊證人即告訴人之父楊吉弘原審證述因與被告有上述嫌隙
    ，致被告於上開時、地持尖刀刺殺被告等情相符 (見原審卷
    第71、72頁)， 而告訴人被刺殺後，受有上述傷勢，亦經證
    人即醫師丙○於本院證述屬實 (見本院卷第31頁)， 並有財
    團法人義大醫院甲種診斷證明書1 份在卷可憑，復有案發現
    場照片6 張足稽，及扣案之被告持以犯罪之尖刀1 把足資佐
    證。另該扣案之尖刀1 把經送驗結果：「刀刃上血跡與告訴
    人口腔棉棒之DNA-STR 型別相符」，此有高雄市政府警察局
    鑑驗書（94年6 月13日高市警鑑字第0940041374號）1 份附
    卷可憑（該鑑驗書之鑑驗結果欄中「嫌疑人許志興」之記載
    ，應係指被告甲○，而係誤載，見卷附之高雄市政府警察局
    94年9 月9 日高市警鑑字第0940063629號函文1 份），足認
    被告確係持扣案之尖刀1 把刺傷告訴人，致告訴人受有上述
    傷害之事實，應可確定，被告所辯：不知發生何事云云，顯
    無足採。
(二)、至於證人陳李牡丹即被告之配偶於原審審理中證稱：伊於案
    發當日聽到聲響，從家中出來時，看到告訴人將被告壓在地
    上，且楊吉弘拿1 根棍子從家裡出來，楊吉弘用棍子打被告
    ，沒有打到，就用手打被告的頭，伊有將棍子搶走等語，惟
    證人楊吉弘於原審審理作證時，已否認有證人陳李牡丹所述
    手持木棍及徒手毆打被告之事，且本案亦無查扣木棍之物品
    ，是證人陳李牡丹上開證述是否屬實，容有疑問。況依證人
    陳李牡丹上開證述內容，均係指告訴人將被告壓制在地上後
    之事，其並未目睹被告手持尖刀刺傷告訴人之過程，與被告
    上開殺人未遂之犯行並無直接關聯，自不足為被告有利之認
    定。
(三)、扣案被告持之刺殺告訴人之尖刀，異常銳利，有該尖刀扣案
    足稽，被告持之刺殺告訴人第一刀，致告訴人受有左側胸壁
    切割傷4 乘3 公分，深至肌肉層，如上所述，而左側胸壁內
    部即為人體之要害肺部，亦據證人即醫師丙○於本院證述明
    確，又告訴人被刺殺後，其T 恤內衣左側邊有刀割破洞即一
    洞2.5 公分，中間隔2.5 公分未割破，接著一洞4.5 公分，
    有該內衣扣案足憑，並據本院勘驗屬實，亦有勘驗筆錄在卷
    足稽 (見本院上更一卷第38頁），顯然被告持該尖刀揮刀刺
    殺告訴人左側胸壁，其力道尚受告訴人該內衣阻隔，否則該
    傷勢應更嚴重，然被告非但不停止，仍再次剌殺第二刀，因
    告訴人用雙手阻檔，始受有右手第五指1 公分長切割傷，否
    則不堪設想，足見被告持該尖刀朝告訴人之胸部要害猛剌，
    其殺害告訴人之意甚堅，被告否認有殺害告訴人之意云云，
    及辯護人意旨稱被告主觀上並無殺人之故意云云，均無足採
    ，被告殺人未遂犯行堪以認定。
二、核被告所為，係犯刑法第271 條第2 項、第1 項之殺人未遂
    罪。又被告雖著手於殺人行為之實施，但未生死亡之結果，
    應屬未遂犯，爰依修正前刑法第26條前段之規定，按既遂犯
    之刑減輕之。又95年7 月1 日修正施行前之刑法第26條前段
    及修正後之第25條第2 項但書，均規定未遂犯之處罰得依既
    遂犯之刑減輕之，依修正後刑法第2 條第1 項前段，應依行
    為時即修正前之刑法第26條前段之規定，減輕之。另被告於
    本院審理中辯稱伊當天有喝酒，伊不知發生何事云云，就其
    案發當日之精神狀態有所抗辯，且依卷附建仁醫院藥物濃度
    報告單所載，被告案發當日送醫後之血液中酒精濃度已達，
    183MG/DL（換算成呼氣後酒精濃度為0 點915MG/L） ，可認
    被告確有飲酒之情形，經原法院依職權函請高雄市凱旋醫院
    鑑定被告當日之精神狀態，其鑑定結果為：「綜合整體案件
    、涉案行為的過程與被告長期酗酒，於認知功能的影響而分
    析，被告有認知受損的情狀，但尚未致使無法認識所為的殺
    人行為及其結果，且被告犯案當時並無妄想、幻覺等精神病
    症，故被告行為當時之精神狀態有達於精神耗弱之程度。」
    ，此有該院於94年12月14日以高市凱醫成字第0940004835號
    函文所附精神鑑定書1 份在卷可憑，本院考量上開鑑定結果
    係由專業醫師為之，且參酌被告之個人發展史、家庭、教育
    、家族疾病史等，並為臨床心理衡鑑報告後，所為之判斷，
    應具有可信性，是被告於案發當時，其精神狀態已達精神耗
    弱之程度，爰依修正前刑法第19條第2 項規定減輕其刑，並
    遞減之。
三、原審因認被告犯上述之罪，而適用刑法第271 條第1 項、第
    2 項、修正前刑法第26條第1 項前段、第19條第2 項、刑法
    第38條第1 項第2 款之規定，並審酌被告僅因細故，任意持
    刀剌殺告訴人，所幸告訴人急救得宜倖免於難，且犯後迄今
    仍未與告訴人和解，此業據告訴人陳述明確，犯後又飾詞卸
    責，難認其有悔意等一切情狀，量處有期徒刑柒年，並說明
    扣案之尖刀1 把，係被告所有，且供被告犯罪所用之物，並
    依刑法第38條第1 項第2 款規定，宣告沒收。其認事用法，
    並無不合，量刑亦屬適當，被告上訴意旨否認犯罪，及檢察
    官上訴意旨指摘被告於警方到場時，尚能將尖刀丟置於汽車
    下，其行為時是否已達精神耗弱之狀態，令人懷疑，且未與
    告訴人和解，量刑顯然過輕云云，均為無理由，應予駁回。
據上論斷，應依刑事訴訟法第368 條，判決如主文。
本案經檢察官彭南雄到庭執行職務。
中    華    民    國    97    年    3     月    5     日
                      刑事第六庭  審判長法  官  王憲義
                                        法  官  張盛喜
                                        法  官  邱永貴
以上正本證明與原本無異。
如不服本判決應於收受本判決後10日內向本院提出上訴書狀，其
未敘述上訴理由者，並得於提起上訴後10日內向本院補提理由書
狀（均須按他造當事人之人數附繕本）「切勿逕送上級法院」。
中    華    民    國    97    年    3     月    5     日
                                        書記官  陳靖華
附錄本判決論罪科刑法條：
中華民國刑法第271條
（普通殺人罪）
殺人者，處死刑、無期徒刑或 10 年以上有期徒刑。
前項之未遂犯罰之。
預備犯第 1 項之罪者，處 2 年以下有期徒刑。


司法院資訊處製作；財團法人民間司法改革基金會備份。
